【裁判字號】    92,上易,405
【裁判日期】    920415
【裁判案由】    詐欺
【裁判全文】
臺灣高等法院臺中分院刑事判決                    九十二年度上易字第四五號
    上  訴  人
    即  被  告  乙○○
    選任辯護人  曹宗彝  律師
右上訴人因詐欺案件，不服臺灣台中地方法院九十一年度易字第一五八三號中華民國
九十一年十二月三十一日第一審判決（起訴案號：臺灣台中地方法院檢察署九十一年
度偵字第四七一五號），提起上訴，本院判決如左：
    主    文
原判決關於乙○○部分撤銷。
乙○○連續幫助意圖為自己不法之所有，以詐術使人將本人之物交付，處有期徒刑捌
月。
    事    實
一、乙○○素行不佳，前曾犯賭博罪（未構成累犯），詎仍不知悔改。乙○○綽號「
    小黑」，自報紙廣告獲悉有人欲租用存摺、提款卡及印章，旋以電話聯絡，而在
    明知「簡訊詐騙集團」成員之一、真實姓名年籍均不詳，綽號「阿正」之成年男
    子無故租用他人帳戶係為從事詐欺等非法犯行之用，竟貪圖不法利益，乃應「阿
    正」所請，基於幫助「阿正」之簡訊詐騙集團從事詐欺犯罪之概括犯意，連續自
    民國（下同）九十年十二月底起，至九十一年三月四日止，在台中市○○路無業
    遊民聚集地等處，以每二個月新台幣（下同）二千元之代價，連續向李慶鏵（業
    經臺灣臺中地方法院檢察署檢察官另案以九十一年度偵字第四六四六號提起公訴
    在案）、陳志宗（業經原審判處有期徒刑月，未據上訴而確定）等不特定之遊
    民承租存摺、提款卡及印章，並將其所承租來之帳戶，在「阿正」所指定之不特
    定地點或以郵寄之方式，以每二個月四千元之代價，連續轉租交付五、六十本人
    頭帳戶予「阿正」，共獲利十幾萬元，而幫助「阿正」之簡訊詐騙集團以易於遂
    行詐欺等非法之犯行。嗣有甲○○於九十一年一月二日下午一時十分許，在其行
    動電話中，接獲一則略載：「恭喜你中二獎六十萬元云云」之手機簡訊，甲○○
    遂依簡訊上顯示之00－0000000之號碼撥打電話聯絡，而由上開詐簡訊
    騙集團成員之一、真實姓名年籍不詳、自稱「林志翔」之男子接聽，「林志翔」
    竟意圖為自己不法之所有，佯稱：為證實你有積蓄可以繳交贈與稅，你需至自動
    提款機前依指示操作鍵盤，以資確認云云，致甲○○不疑有他而陷入錯誤，遂依
    「林志翔」指示先後操作二次，旋提款機出現二次交易畫面，甲○○始覺有異，
    並發現已分別匯款至台新銀行台中縣大里分行00000000000000李
    慶鏵之人頭帳戶內計十五萬七千四百零二元，嗣該詐騙集團未將所匯之款項退還
    ，甲○○始知受騙，而報警處理。迨於九十一年三月六日下午三時許，李慶鏵因
    上開帳戶租期已到，前往台新銀行大里分行辦理遺失補摺時，為警當場查獲，警
    方於翌日持搜索票前往台中市○○○路二四八號乙○○（乙○○自稱係紡織公司
    布料批發，然查獲當時公司執照尚未核准下來，乙○○在該處工作還不到一個月
    ）上班處搜索，在乙○○身上及辦公桌抽屜內扣得、台中旱溪郵局第0000
    0000000000000帳號吳文章人頭帳戶存摺一本、印章一枚、台中
    旱溪郵局第00000000000000000帳號梁淑娟人頭帳戶存摺一本
    、印章一枚、台中南屯路郵局第00000000000000000帳號陳
    子龍人頭帳戶存摺一本、印章一枚、草屯雙冬郵局第00000000000
    000000帳號李銘松人頭帳戶存摺一本、印章一枚、台中市○○街郵局第
    00000000000000000帳號林堅元人頭帳戶存摺一本、誠泰商
    銀台中分行第000000000000帳號鄒中光人頭帳戶存摺一本、印章一
    枚、彰化商銀鹿港分行第00000000000000帳號黏黃文英人頭帳
    戶存摺一本、第一商銀草屯分行第00000000000帳號郭金堂人頭帳
    戶存摺一本、印章一枚，始查悉上情。
二、案經臺中縣警察局霧峰分局報請臺灣臺中地方法院檢察署檢察官偵查起訴。
    理    由
一、訊據被告乙○○對於其於前揭時地曾連續轉租交付五、六十本人頭存摺帳戶予「
    簡訊詐騙集團」成員之一、真實姓名年籍均不詳，綽號「阿正」之成年男子，每
    本每二月租金四千元，共獲利十餘萬元之事實固直承不諱，惟矢口否認有何幫助
    詐欺之犯行，辯稱：伊不知「阿正」購買人頭帳戶係要用來簡訊詐欺取財之用，
    伊僅知道可能「阿正」向伊轉承租前述人頭帳戶是要做詐欺用的，伊因經濟困難
    ，才轉承租前述人頭帳戶給「阿正」，伊係拿存摺給「阿正」時，曾經聽過「阿
    正」講過，可能是在做簡訊詐欺之用，伊係出租「阿正」二、三個月之後比較熟
    稔時才知道係用來簡訊詐欺洗錢之用云云。惟查（一）、右揭事實業據同案被告
    陳志宗直承不諱在卷，並經被害人甲○○及證人謝文龍、林子南、陳銘宏等人指
    訴暨證述綦詳在卷，互核所供情節相符，並有扣案如事實欄所載之人頭帳戶存摺
    八本、印章六枚及匯款資料等在卷足資佐證。且同案被告陳志宗於原審九十一年
    十二月十七日審理時，到庭供述稱如下：
    問：你有無把銀行帳戶存摺、提款卡、印章，以每二個月兩千元的代價出租給被
    告乙○○？
    被告陳志宗：有。
    問：你出租幾本給他？
    被告陳志宗：六本，六本都不是我的名義。
    問：你是不是知道被告乙○○承租人頭帳戶是要供不法集團簡訊詐財之用，所以
        你才不敢以你自己的名義申請出租給被告乙○○？
    被告陳志宗：我是二個月之後才知道，但是知道之後我還是繼續出租給他。
    問：你是二月租給他，被告乙○○三月四日就被查獲，怎會二個月之後才知道，
        究竟何時知道的？
    被告陳志宗：我是九十年一月間就知道了。我總共有六本出租給他˙˙˙
    問：你說你九十一年一月間就知道被告乙○○購買人頭帳戶，是要供簡訊詐欺集
        團使用的，你怎麼知道的？
    被告陳志宗：被告乙○○告訴我的。
    問：被告乙○○在何地跟你說的？
    被告陳志宗：在台中市○○路那邊告訴我的。
    問：被告乙○○他怎麼告訴你的？
    被告陳志宗：他說他租了之後要再轉手給別人。
    問：是不是這樣？
    被告乙○○：被告陳志宗瞎掰的，我沒有這麼告訴被告陳志宗。
    問：你有無冤枉被告乙○○？
    被告陳志宗：我沒有冤枉他。
    問：被告乙○○、被告陳志宗是否互有恩怨？
    被告乙○○、陳志宗均答：沒有。
    是基上所述，且參以銀行帳戶係供個人提存匯款、轉帳之用，任何人均得申請，
    申請時無庸額外支付費用，為一般日常生活所具備之常識，如非欲利用他人帳戶
    從事不法用途，並藉此躲避警方追緝，何需付費使用他人帳戶？而同案被告陳志
    宗自始即不敢以自己名義申請銀行帳戶出租予被告乙○○，僅租用他人名義申請
    之銀行人頭帳戶轉而出租予被告乙○○，可認同案被告陳志宗前開所供堪予採信
    ，亦即同案被告陳志宗租用他人名義申請之銀行人頭帳戶轉而出租予被告乙○○
    之初，被告乙○○即已告知同案被告陳志宗，承租人頭帳戶是要供不法集團簡訊
    詐財之用。益徵被告乙○○至少於九十一年一月間即已知悉綽號「阿正」之成年
    男子租用他人帳戶係為從事簡訊詐欺等非法犯行之用無訛。（二）、被告乙○○
    陸續將由同案被告陳志宗及案外人李慶鏵等人所陸續轉租交付之五、六十本存摺
    帳戶，再轉租交付予以「阿正」為成員之一之簡訊詐騙集團，用以向被害人甲○
    ○等人詐騙錢財一節，亦業據被告乙○○於偵查中供承在卷，核與被害人甲○○
    於臺灣臺中地方法院檢察署九十一年偵字第四六四六號李慶鏵涉嫌詐欺一案中之
    指述情節相符，並有被害人匯款入上開李慶鏵帳戶之交易明細表影本四紙、報紙
    廣告一紙在卷可參，且經該署檢察官調取原審法院九十一年度易字第九０五號刑
    事卷宗，核閱屬實在卷。（三）、又被告乙○○於該署偵查中供稱：伊有跟陳志
    宗說有人要存摺，他們知道伊要賣給他人等語。而被告乙○○於原審九十一年八
    月二日、九十一年十二月十七日審理時，復到庭分別供述稱如下：
    問：綽號「阿正」這個人是不是跟你一起在該公司服務？
    被告乙○○：不是。
    問：對你警訊說他是你們公司的員工，有何意見？（提示並告以要旨）
    被告乙○○：他不是。
    問：那你警訊為何這麼說？（提示並告以要旨）
    被告乙○○：他不是該公司的員工。
    問：阿正在公司擔任何職務？
    被告乙○○：那是我瞎掰的。
    問：阿正的真實姓名詳細地址？
    被告乙○○：我不知道，我都以電話跟他聯絡。
    問：他的電話號碼呢？
    被告乙○○：我忘記了。
    問：為何你以前說都是他打電話給你，你無法主動聯絡他？（告以要旨）
    被告乙○○：他要我儘量不要打電話給他。
    問：你是不是簡訊詐欺集團的成員？為何這麼多存摺都在你這邊查獲？（提示扣
        押物品清單）
    被告乙○○：那些大部分都是我的，不然就是不能使用之後「阿正」拿回來的。
    據上所述，可證被告乙○○與綽號「阿正」者時常以電話聯繫並見面，甚至被告
    乙○○與綽號「阿正」者可能係同夥亦不無可能，起碼依上情況觀之，被告乙○
    ○與綽號「阿正」者甚為熟稔無疑，衡諸前開被告乙○○自承「其僅知道可能「
    阿正」向其轉承租前述人頭帳戶是要做詐欺用的，其因經濟困難，才轉承租前述
    人頭帳戶給「阿正」，其係拿存摺給「阿正」時，曾經聽過「阿正」講過，可能
    是在做簡訊詐欺之用，其係出租「阿正」二、三個月之後比較熟稔時才知道係用
    來簡訊詐欺洗錢之用。」等語，及同案被告陳志宗之供述，被告乙○○與該「阿
    正」必相當熟稔無疑，亦可認定被告乙○○知悉前開「阿正」承租其帳戶係供非
    法使用無誤。此外，被告乙○○並非至愚之人，竟因經濟困難，即將上述銀行存
    摺、印章、提款卡（含密碼）交予該「阿正」之不詳成年男子使用。衡諸常情，
    必須支付代價以使用他人之帳戶者，概係以該帳戶作不法使用，應屬無疑。而被
    告乙○○與前開「阿正」者相當熟稔，詳如前述，被告乙○○自知悉前開「阿正
    」者承租人頭帳戶係供非法使用之具體用途。又被告乙○○出租銀行存摺、印章
    、提款卡給前開「阿正」之不詳姓名成年男子之行為，尚非詐欺取財罪構成要件
    之行為，應僅係幫助行為甚明。是綜據上述，被告乙○○空言否認，所辯無非臨
    訟畏罪飾卸之詞，要無足採，事證已臻明確，被告乙○○犯行洵堪認定。
二、查前揭詐騙集團成員之真實姓名年籍均不詳、綽號「阿正」及自稱「林志翔」之
    男子等人，基於為自己不法所有之犯意，以假中獎真詐財之方式，使被害人甲○
    ○陷於錯誤，而將本人之財物交付，其等所為，係犯刑法第三百三十九條第一項
    之詐欺取財罪。按刑法上之幫助犯，係指以幫助之意思，對於正犯資以助力，而
    未參與實施犯罪之行為，且幫助犯之幫助行為，對於正犯之犯罪實施，僅須具有
    助成或促成之作用為已足，不以具體之有效性為要件。本件被告乙○○轉租存摺
    、提款卡及印章予前揭簡訊詐騙集團供詐欺取財使用，其本身並未參與詐欺取財
    之犯罪行為，顯係以幫助之意思，參與詐欺取財構成要件以外之行為，為幫助犯
    ；是被告乙○○係以幫助該「阿正」者之簡訊詐欺集團犯詐欺取財之意思而交付
    帳戶供其等使用，並未實際參與詐欺取財犯行，核其所為，係犯刑法第三十條第
    一項前段、第三百三十九條第一項詐欺取財罪之幫助犯罪。又被告乙○○先後多
    次提供存摺帳戶供他人詐欺取財使用，時間緊接，犯罪構成要件又復相同，顯係
    基於概括之犯意為之，為連續犯，爰依刑法第五十六條之規定以一罪論，並加重
    其等之刑（幫助犯亦可成立連續犯，司法院院字第二一八五號解釋及司法院大法
    官會議第一五二號解釋參照）。被告乙○○幫助他人犯詐欺取財罪，為從犯，應
    依刑法第三十條第二項之規定減輕其等之刑。另刑有加重及減輕者，依刑法第七
    十一條第一項規定，先加後減。原審對被告論罪科刑，固非無見，惟查被告事後
    已與被害人甲○○達成民事和解，已賠償被害人甲○○七萬元等情，有和解書在
    卷可憑，原審認被告未與被害人達成民事和解，即有未當，被告上訴仍執前詞，
    請求從輕量刑，即有理由，原審判決既有不當之處，自應由本院將原審判決予以
    撤銷改判，審酌被告乙○○犯罪之動機、目的、手段、被告乙○○品行不佳，此
    有台灣台中地方法院檢察署刑案資料查註紀錄表在卷可按、犯罪所生危害，及其
    出租銀行帳戶幫助簡訊詐欺集團觸犯詐欺取財罪，助長犯罪歪風，並增加追緝犯
    罪之困難，被告雖已與被害人達成民事和解，賠償其損失，仍不得輕判，衡情量
    處如主文第二項所示之刑。另被告取得人頭帳戶之數量甚多，增加追緝犯罪之困
    難，自不宜宣告緩刑，附此敘明。
三、據上論斷，應依刑事訴訟法第三百六十九條第一項前段、第三百六十四條、第二
    百九十九條第一項前段、刑法第五十六條、第三十條第一項前段、第三百三十九
    條第一項、第三十條第二項、罰金罰鍰提高標準條例第一條前段，判決如主文。
本案經檢察官丙○○到庭執行職務。
中      華      民      國      九十二   年       四      月    十五    日
                                    臺灣高等法院臺中分院刑事第三庭
                                          審判長法  官  陳  朱  貴
                                                法  官  廖  柏  基
                                                法  官  劉  連  星
右正本證明與原本無異。
不得上訴。
                                                書記官  李  妍  嬅
中      華      民      國      九十二   年       四      月     十六   日
附錄論罪科刑實體法條文：
刑法第三百三十九條 (普通詐欺罪) ：
意圖為自己或第三人不法之所有，以詐術使人將本人或第三人之物交付者，處五年以
下有期徒刑、拘役或科或併科一千元以下罰金。
(罰金部份業經提高十倍為一萬元)
以前項方法得財產上不法之利益或使第三人得之者，亦同。
前二項之未遂犯罰之。
刑法第三十條：
幫助他人犯罪者，為從犯。雖他人不知幫助知情者，亦同。
從犯之處罰，得按正犯之行減輕之。
                                                                        Ｉ


司法院資訊處製作；財團法人民間司法改革基金會備份。
